臺灣新竹地方法院民事判決  
111年度竹簡字第276號
原      告  姚金源  

被      告  鄭子洋  

上列當事人間請求遷讓房屋等事件，本院於民國111年7月12日辯
論終結，判決如下：
    主  文
被告應將門牌號碼新竹市○○路○號十三樓之三房屋騰空遷讓返還
原告。
被告應給付原告新臺幣貳萬陸仟壹佰貳拾參元，及自民國一一一
年四月一日起至遷讓房屋之日止，按月給付原告新臺幣柒仟肆佰
伍拾元。
原告其餘之訴駁回。
訴訟費用百分之九十九由被告負擔，餘由原告負擔。
本判決第一、二項得假執行。
原告其餘假執行聲請駁回。
    事實及理由
壹、程序方面：
    被告經合法通知，未於言詞辯論期日到場，核無民事訴訟法
    第386條各款所列情形，爰依原告之聲請，准由其一造辯論
    而為判決。
貳、實體方面：
一、原告起訴主張：被告於民國110年8月21日向原告承租門牌號
    碼：新竹市○○路0號13樓之13房屋（下稱系爭房屋），約定
    租期自110年8月21日起至111年8月31日止，每月租金新臺幣
    （下同）6,800元、管理費每月650元，於每月10日前給付，
    押租金13,600元，水費、電費由被告自行負擔。詎被告僅交
    付110年9月租金7,450元（包括管理費）及同年11月12日5,0
    00元，其餘各期租金均未給付。迄至111年3月30日止，被告
    遲付租金已達5月共計39,700元，扣除押租金後，仍逾期3月
    以上，且未繳付110年9月起至111年2月止之水費444元、110
    年11月起至111年2月止電費1,154元。原告前已通知被告限
    期繳付租金未繳，並於111年3月17日終止兩造間租賃法律關
    係。被告於租約終止後未依約遷讓系爭房屋，已侵害原告所
    有權，為此依民法第767條第1項規定，請求被告將系爭房屋
    騰空遷讓返還原告，並請求被告清償積欠之租金、水、電費
    。又兩造間租賃法律關係終止後，被告仍繼續使用系爭房屋
    ，爰依不當得利之法律關係請求被告給付相當於租金利益等
    語。並於本院聲明：（一）被告應將系爭房屋騰空遷讓返還
    原告。（二）被告應給付原告27,698元，及自111年4月1日
    起至遷讓房屋之日止，按月給付原告7,450元。（三）願供
    擔保，請准宣告假執行。　　　　　
二、被告經合法通知，未於言詞辯論期日到場，亦未提出書狀作
    何聲明或答辯。
三、得心證之理由：
（一）原告主張被告於110年8月21日向原告承租系爭房屋，約定
      租期自110年8月21日起至111年8月31日止，每月租金6,80
      0元、管理費每月650元，於每月10日前給付，押租金13,6
      00元，水費、電費由被告自行負擔。詎被告僅交付110年9
      月租金7,450元（包括管理費）及同年11月12日5,000元，
      其餘各期租金均未給付。原告於111年2月16日以新竹學府
      路11號存證信函催告被告於函到5日內給付租金，因被告
      未依限給付，原告於111年3月16日以新竹學府路11號存證
      信函終止兩造間之租賃法律關係，並於111年3月18日送達
      被告之事實，亦有房屋租賃契約書、存證信函、回證在卷
      可憑。
（二）按承租人遲付租金或費用，達2個月之租額，經催告仍拒
      繳，出租人得提前終止租賃契約，並於終止前30日通知，
      租賃市場發展及管理條例第10條第1項第2款、第2項第1款
      定有明文。兩造間之租賃法律既經原告於111年3月17日終
      止，被告占用系爭房屋即屬無權占用，原告依民法第767
      條第1項規定，請求被告將系爭房屋騰空遷讓返還原告，
      即屬有據。
（三）次按，稱租賃者，謂當事人約定，一方以物租與他方使用
      收益，他方支付租金之契約。承租人應依約定日期，支付
      租金，同法第421條第1項、第439條前段亦定有明文。被
      告自110年10月起即未依期繳付租金，自110年9月21日至1
      11年3月16日止被告雖於110年11月12日交付5,000元，仍
      積欠租金共計38,210元【計算式如下：7,450×（5＋24/30
      ）－5,000＝38,210，小數點以下四捨五入】。扣除押租金1
      3,600元，尚積欠24,610元。原告請求被告給付租金逾24,
      610元部分，尚屬無據。
（四）又兩造約定被告於租任期間應自行負擔系爭房屋水費、電
      費，有房屋租賃契約書在卷可憑。原告主張被告於租賃期
      間電費1,154元，有電費繳費單據在卷可憑。另主張未繳
      水費444元部分，依其提出單據總計應為為359元、則原告
      請求被告給付代為墊付之水、電費逾1,513元部分，亦屬
      無據。　　　
（五）又無法律上原因而受利益，致他人受損害者，應返還其利
      益，民法第179條前段定有明文。而無權占有他人土地房
      屋，可能獲得相當於租金之利益，為社會通常之觀念，最
      高法院61年台上字第1695號著有判例意旨可資參照。查兩
      造間就系爭房屋租賃契約之法律關係，業經原告於111年3
      月17日合法終止，已如前述，惟被告於租賃契約關係終止
      後，仍未將系爭房屋騰空遷讓返還原告，核即屬無權占用
      ，自屬無法律上之原因而受有相當於租金之不當利益，並
      致原告受有損害。從而，原告依不當得利之法律關係請求
      被告返還利益，而請求被告自111年4月1日起至遷讓返還
      系爭房屋之日止，按月給付原告相當於租金之不當得利7,
      450元（含管理費），同屬有據。
四、綜上所述，原告依所有權人物上請求權、租賃、不當得利之
    法律關係，請求被告將系爭房屋遷讓返還原告，並給付積欠
    租金、水電費共計26,123元，及自111年4月1日起至被告交
    還系爭房屋日止，按月給付相當租金之不當得利7,450元，
    均為有理由，應予准許。逾此部分請求，為無理由，應予駁
    回。又本件係依民事訴訟法第427條第1項適用簡易訴訟程序
    所為被告敗訴之判決，就原告勝訴部分爰依職權宣告假執行
    。原告就此部分雖聲請供擔保後宣告假執行，然僅係促使法
    院為職權之發動，附此敘明。至原告敗訴部分，其假執行之
    聲請失所附麗，應併予駁回。　　
據上論結，本件原告之訴為一部有理由、一部無理由，依民事訴
訟法第436條第2項、第389條第1項第3款、第79條，判決如主文
。
中　　華　　民　　國　　111 　年　　7 　　月　　26　　日
                  新竹簡易庭    法  官  邱玉汝
以上正本係照原本作成。
如對本判決上訴，須於判決送達後20日內向本院提出上訴（須按
他造當事人之人數附繕本）。如委任律師提起上訴者，應一併繳
納上訴審裁判費。
中　　華　　民　　國　　111 　年　　7 　　月　　26　　日
                                書記官　楊霽